臺灣臺中地方法院刑事判決　　　　　　　　　　　　　九十一年度易字第九九六號
　　公　訴　人　臺灣台中地方法院檢察署檢察官
　　被　　　告　乙○○
右列被告因詐欺等案件，經檢察官提起公訴（九十年度偵字第一五二二三號），本院
判決如左：
    主  文
乙○○行使偽造私文書，足以生損害於他人，處有期徒刑參月，如易科罰金，以參佰
元折算壹日；緩刑參年。如附表一所示偽造之交車表壹份沒收；如附表二所示偽造交
車表客戶確認欄中偽造之「甲○○」署押共貳枚均沒收。
    事  實
一、乙○○原係華中汽車股份有限公司（以下簡稱華中公司）員工，擔任汽車銷售員
    職務。於民國八十八年十月一日，甲○○向華中公司訂購總價新台幣（下同）八
    十三萬八千元之中華牌新型ＧＡＬＡＮＴ頂級車一輛，而由業務代表乙○○負責
    。詎因其代華中公司出售前開新型車僅可自華中公司取得佣金三萬三千元，惟如
    出售舊型車則可自華中公司取得佣金六萬五千元，其明知甲○○係欲購買新型車
    ，但其為牟領取較高額之銷售獎金，竟基於意圖為自己不法之所有之概括犯意，
    先向甲○○偽稱其所購買者係新型車，但卻向華中公司申報甲○○係購買總價八
    十二萬八千元之舊型ＧＡＬＡＮＴ車輛，而致甲○○陷於錯誤依約交付前開買賣
    價金。後於同年月十五日，乙○○承續前開犯意並基於偽造私文書持以行使之犯
    意，於華中公司一式三份複寫之交車表中客戶確認欄偽簽「甲○○」之署押（即
    簽名）一枚，而偽造前開交車表一式三份，其中二份交予華中公司持以行使，憑
    以辦理交車手續，另一份原應交予客戶即甲○○，乙○○則藏放於其自己資料夾
    中，足以生損害於甲○○及華中公司。其後乙○○則以該舊型ＧＡＬＡＮＴ車輛
    ，混充新型頂級車，交付予甲○○，並因此使華中公司陷於錯誤而交付其銷售獎
    金六萬五千元。嗣因甲○○將車輛開回保養廠保養時，經服務人員告知，始發覺
    乙○○交付之車輛係舊型車而知受騙。
二、案經華中公司暨甲○○訴請臺灣臺中地方法院檢察署檢察官偵查起訴。
    理  由
一、前揭事實業據被告乙○○坦承不諱，核與告訴人甲○○、華中公司指訴情節相符
    ，復經證人丙○○於本院審理時證述明確，另有定車預約單、交車表、客戶交車
  確認表、車籍資料、切結書、存證信函及回執卡等在卷可稽。本件事證明確，被
    告犯行洵堪認定。
二、按刑法上之偽造署押罪，係指單純偽造簽名、畫押而言，若在制式之書類上偽造
    他人簽名，已為一定意思表示，具有申請書或收據等類性質者，則係犯偽造文書
    罪（最高法院八十八年度台非字第五號判決參照）；則交車表中客戶確認欄偽簽
    「甲○○」之署押，係表示甲○○確認同意華中公司交付該交車表中所示之車型
    ，並憑以申請交車之意思表示，堪認係刑法第二百十條所指之「私文書」。再按
    刑法處罰偽造文書罪之主旨，所以保護文書之實質的真正，雖尚以足生損害於公
    眾或他人為要件之一，亦祇以具有損害之虞為已足，有無實受損害，在所不問，
    且此所謂損害，亦不以經濟價值為限（最高法院五十一年台上字第一一一一號判
    例參照）；則被告偽造前開交車表，而使甲○○交付買賣價金收受舊型車，復使
    華中公司交付前開銷售獎金，並有受甲○○為民事訴追之虞，已足生損害於甲○
    ○及華中公司至明。復按刑法之行使偽造私文書罪，必須提出偽造之文書，本於
    該文書之內容有所主張，方得成立（最高法院四十七年台上字第一０四八號判例
    參照）；則被告交付前開偽造之交車表二份予華中公司，憑以辦理交車並獲得銷
    售獎金，亦堪認被告就該文書內容有所主張，則被告就前開文書已達於行使階段
    ，應無疑義。而被告以前開詐術使甲○○陷於錯誤交付買賣價金，另再以偽造之
    交車表等詐術使華中公司陷於錯誤而交付銷售獎金六萬五千元，亦與刑法第三百
    三十九條第一項之詐欺取財罪構成要件該當。
三、核被告所為，係犯刑法第二百十六條、第二百十條之行使偽造私文書罪及第三百
    三十九條第一項之詐欺取財罪。查被告前開偽造署押行為，為偽造私文書之部分
    行為，應不予論罪。次查同時偽造同一被害人之多數同類文書時，其被害法益仍
    僅一個，不能以其偽造之文書件數，計算其法益，此與同時偽造不同被害人之文
    書時，因有侵害數個人法益，係一行為觸犯數罪名者迥異（最高法院七十三年度
    台上字第三六二九號判例、八十九年台上字第二七三０號判決參照）；則被告所
    偽造之文書共一式三份，業如前述，惟其係基於同一犯意，對同一被害人實施，
    被害法益仍僅一個，揆諸前開說明，自不得以想像競合犯論，應係單純一罪。第
    查被告前開偽造私文書之低度行為，應為行使之高度行為所吸收，只應論以行使
    偽造私文書罪。另查被告先後對甲○○及華中公司之詐欺犯行，時間緊接，犯罪
    構成要件相同，顯係基於概括犯意為之，為連續犯，依刑法第五十六條之規定，
    以一罪論，並加重其刑。再查被告所前開行使偽造私文書與連續詐欺取財二罪間
    ，有方法結果之牽連關係，為牽連犯，依刑法第五十五條之規定，應從一重之行
    使偽造私文書罪處斷。公訴意旨認被告於前開交車表中客戶確認欄偽簽「甲○○
    」署押之犯行，係犯刑法第二百十七條第一項之偽造署押罪，尚有未洽，惟起訴
    事實相同，爰依法變更起訴法條；又公訴人起訴事實雖未敘及被告施用詐術使甲
    ○○陷於錯誤交付買賣價金之詐欺犯行，然該部分事實與公訴人起訴之犯罪事實
    既具連續犯、牽連犯之裁判上一罪關係，應為起訴效力所及，本院自得併予審理
    ，附此敘明。爰審酌被告因一時貪念，誤蹈法網之犯罪動機、目的、手段及所生
    危害，但坦承犯行，頗有悔意之犯罪後態度等一切情狀，量處如主文所示之刑，
    並諭知易科罰金之折算標準，以資懲儆。復查被告前未曾受有期徒刑以上刑之宣
    告，此有臺灣臺中地方法院檢察署刑案資料查註紀錄表與臺灣高等法院被告全國
    刑案紀錄表各一紙在卷可憑，其因一時短於失慮，偶罹刑章，而本件業已和解，
    並據證人丙○○於本院審理時證述在卷，經此偵審程序及刑之宣告後，被告當知
    所警惕，信無再犯之虞，本院認前開對其所宣告之刑，以暫不執行為當，爰併宣
    告緩刑三年，用啟自新。又按行為後法律有變更者，適用裁判時之法律。但裁判
    前之法律有利於行為人者，適用最有利於行為人之法律，刑法第二條第一項定有
    明文；且易刑標準有變更亦有刑法第二條第一項之適用，此有七十九年十二月四
    日七十九年度第三次刑事庭會議決議（三），二十四年七月總會決議（二）可供
    參考；查被告行為後，刑法第四十一條業於九十年一月四日修正，同年月十日公
    佈施行，並於同年月十二日生效；修正前刑法第四十一條規定：「犯最重本刑為
    三年以下有期徒刑以下之刑之罪，而受六月以下有期徒刑或拘役之宣告，因身體
    、教育、職業、家庭之關係或其他正當事由，執行顯有困難者，得以一元以上三
    元以下折算一日，易科罰金。」，而修正後刑法第四十一條第一項前段規定：「
    犯最重本刑為五年以下有期徒刑以下之刑之罪，而受六個月以下有期徒刑或拘役
    之宣告，因身體、教育、職業、家庭之關係或其他正當事由，執行顯有困難者，
  得以一元以上三元以下折算一日，易科罰金。」；是比較新舊法之適用結果，以
    適用新法較有利於行為人，故依刑法第二條第一項前段之規定及前開二十四年七
    月總會決議（二），本件應依新法即適用修正後之規定，併此敘明。
四、至如附表一所示偽造之交車表一份，為被告所有供本件犯罪所用之物，原應交予
    客戶即甲○○，被告則藏放於其自己資料夾中，業據被告供述在卷，且別無證據
    足資證明已滅失不存在，爰依刑法第三十八條第一項第二款之規定宣告沒收。如
    附表二所示偽造之交車表，因前開文書業已交付予華中公司之總公司及分公司（
    台中營業所），均非被告所有，且亦非違禁物，則尚不得依刑法第三十八條之規
    定宣告沒收，惟如附表二所示偽造交車表客戶確認欄中偽造之「甲○○」署押共
    貳枚，均應依刑法第二百十九條之規定，不問屬於犯人與否，均宣告沒收。
五、據上論斷，應依刑事訴訟法第二百九十九條第一項前段、三百條，刑法第二百十
    六條、第二百十條、第三百三十九條第一項、第二條第一項前段、修正後第四十
    一條第一項前段、第五十五條、第七十四條第一款、第三十八條第一項第二款、
    第二百十九條，罰金罰鍰提高標準條例第一條前段、第二條，判決如主文。
中      華      民      國      九十一    年      六      月    二十    日
                                臺灣臺中地方法院刑事第七庭
                                      法  官  陳  卿  和
右正本證明與原本無異。
如不服本判決，應於判決送達後十日內向本院提出上訴狀，上訴於臺灣高等法院臺中
分院( 須附繕本 )。
                                      書記官
中      華      民      國      九十一    年      六      月    二十    日
附表一、
編號  偽造之文件名稱            文件持有人
一      華中公司交車表          乙○○
附表二、
編號  偽造「甲○○」署押之所在文件    造署押之數目    文件持有人
一      華中公司交車表                簽名一枚        華中公司總公司
二      華中公司交車表                簽名一枚        華中公司分公司
                                                      （即台中營業所）
【附錄本案論罪科刑法條全文】
刑法第三百三十九條第一項：
意圖為自己或第三人不法之所有，以詐術使人將本人或第三人之物交付者，處五年以
下有期徒刑、拘役或科或併科一千元以下罰金。
刑法第二百十條：
偽造、變造私文書，足以生損害於公眾或他人者，處五年以下有期徒刑。
刑法第二百十六條：
行使第二百十條至第二百十五條之文書者，依偽造、變造文書或登載不實事項或使登
載不實事項之規定處斷。
